【裁判字號】    89,訴,1843
【裁判日期】    891207
【裁判案由】    妨害自由等
【裁判全文】
臺灣臺中地方法院刑事判決                        八十九年度訴字第一八四三號
    公  訴  人  臺灣臺中地方法院檢察署檢察官
    被      告  戊○○
    指定辯護人  本院公設辯護人辛○○
    被      告  庚○○
    選任辯護人  劉榮滄
    被      告  丁○○
    選任辯護人  李東炫
右列被告等因違反槍砲彈藥刀械管制條例等案件，經檢察官提起公訴（八十九年度偵
字第一二０五九號、第一０七二一號、第一二二六三號），本院判決如左：
    主  文
戊○○未經許可，寄藏手槍，累犯，處有期徒刑陸年陸月，併科罰金新台幣參拾萬元
，罰金如易服勞役，以罰金總額與陸個月之日數比例折算，並於刑之執行完畢或赦免
後，令入勞動場所，強制工作參年。扣案之制式霰彈長槍壹枝（槍枝管制編號000
0000000號）、美國SMITH&WESSON廠製915型制式口徑9mm半自動手槍壹枝（槍
枝管制編號0000000000號）、彈匣捌個及制式口徑12GAUGE 之霰彈玖顆、
制式口徑9mm半自動手槍用子彈柒拾伍顆、制式口徑7.62mm 半自動手槍用子彈壹佰捌
拾伍顆均沒收；又共同意圖為自己不法之所有，以恐嚇使人將本人之物交付，累犯，
處有期徒刑貳年陸月。扣案之草圖壹張沒收。應執行有期徒刑捌年肆月，併科罰金新
台幣參拾萬元，罰金如易服勞役，以罰金總額與陸個月之日數比例折算，並於刑之執
行完畢或赦免後，令入勞動場所，強制工作參年。扣案之制式霰彈長槍壹枝（槍枝管
制編號0000000000號）、美國SMITH&WESSON廠製915型制式口徑9mm半自動
手槍壹枝（槍枝管制編號0000000000號)、彈匣捌個、制式口徑12GAUGE之
霰彈玖顆、制式口徑9mm 半自動手槍用子彈柒拾伍顆、制式口徑7.62mm半自動手槍用
子彈壹佰捌拾伍顆及草圖壹張均沒收。
庚○○共同未經許可，持有手槍，處有期徒刑柒年，併科罰金新台幣貳拾萬元，罰金
如易服勞役，以罰金總額與陸個月之日數比例折算，並於刑之執行完畢或赦免後，令
入勞動場所，強制工作參年。扣案之美國SMITH&WESSON廠製915型制式口徑9mm半自動
手槍壹枝（槍枝管制編號0000000000號）、彈匣捌個、制式口徑 9mm半自
動手槍用子彈柒拾伍顆、制式口徑7.62mm半自動手槍用子彈壹佰捌拾伍顆及草圖壹張
均沒收。
丁○○共同意圖為自己不法之所有，以恐嚇使人將本人之物交付，累犯，處有期徒刑
貳年肆月。扣案之草圖壹張沒收。
    事  實
一、戊○○曾於民國（下同）八十三年間因違反肅清煙毒條例等案件，經本院判處應
    執行有期徒刑三年二月，嗣經臺灣高等法院臺中分院判決上訴駁回確定，並於八
    十六年九月五日執行完畢。丁○○曾於八十六年間因賭博案件，經本院判處有期
    徒刑三月確定，嗣於八十七年二月九日易科罰金執行完畢。戊○○於八十八年十
    月間某日，在臺中市○○○路往中投公路上某地，受綽號「阿平」之不詳姓名成
    年男子之託，由「阿平」將其持有具殺傷力之制式霰彈長槍、美國SMITH&WESSON
    廠製91 5型制式口徑9mm半自動手槍各一枝、彈匣捌個及制式口徑12GAUGE之霰彈
    十二顆、制式口徑9mm半自動手槍用子彈七十八顆、制式口徑7.62 mm半自動手槍
    用子彈一百八十五顆交付戊○○保管（另交付無法證明具殺傷力之仿COLT廠半自
    動手槍製造之金屬玩具手槍更換土造金屬槍管之改造手槍一枝及擦槍工具一組）
    ，戊○○因而未經許可，將上開槍、彈寄藏於其位於臺中縣霧峰鄉○○路四十二
    號二樓內。
二、戊○○、庚○○、丁○○、乙○○（原名洪金山，現通緝中）、壬○○（現通緝
    中）等五人認為丙○○家族經營刮刮樂詐騙集團，己○○（綽號小熊）亦參與其
    中，有人因此受騙上當，竟共同基於意圖為自己不法所有之犯意聯絡，由丁○○
    繪製己○○住處、辦公室及其使用車輛車號之草圖一張，交由庚○○、戊○○等
    人共同計劃對之妨害自由及恐嚇取財，並由從事徵信社工作之壬○○負責調查己○○作息出入方式，戊○○另提供其未經許可寄藏之上開美國SMITH&WESSON廠製
    915型制式口徑9mm半自動手槍、仿COLT廠半自動手槍製造之金屬玩具手槍更換土
    造金屬槍管之改造手槍各一枝（含彈匣八個）、制式口徑 9mm半自動手槍用子彈
    七十八顆、制式口徑7.62mm半自動手槍用子彈一百八十五顆等物為作案用工具。
    於八十九年五月二十日凌晨零時三十分許，庚○○駕駛由壬○○所提供車號不詳
    之墨綠色自用小客車，搭載戊○○、乙○○二人，共同未經許可持有上開槍、彈
    ，於臺中市○○區○○路八號地下室，強行堵住己○○去路，由乙○○持上開美
    國SMITH&WESSON廠製915型制式口徑9mm半自動手槍將己○○強押至己○○所駕駛
    之Ｒ六－五九五五號自用小客車後座，隨即用膠帶（未扣案）將己○○雙手反綁
    並矇住雙眼，由戊○○駕駛己○○所有之上開自小客車，搭載乙○○、己○○至
    臺中市○○路、甘肅路口，待庚○○將前開作案用之墨綠色自小客車停妥後，共
    同搭乘己○○所有之自小客車至臺中縣霧峰鄉與南投縣草屯鎮交界處之烏溪橋附
    近河床某工寮內，將己○○監禁，並逼問己○○是否參與經營刮刮樂詐財，經己○○答以並非負責人，庚○○、乙○○二人隨即出手毆打己○○（惟無證據證明
    己○○因此受傷），並恐嚇稱：大家都很窮，如果想要平安離開就做個交易，並
    令己○○拿出新台幣（下同）一千萬元出來處理等語，庚○○同時從己○○身上
    取走己○○住處鑰匙，前往臺中市○○路八號十四樓之七己○○住處，以了解己○○之生活經濟狀況，而該工寮內則由戊○○、乙○○二人看守己○○。嗣庚○○搜尋後隨即以行動電話指示戊○○、乙○○二人將己○○押往庚○○位於臺中
    縣太平市○○○路一三二巷九號五樓拘禁，剝奪己○○之行動自由，待庚○○返
    回住處共同商討如何取得錢財，並逼問己○○要如何交付款項，經己○○答應先
    要求老闆丙○○籌款交付五百萬元，庚○○、戊○○、乙○○等人乃同意釋放己○○，並恐嚇己○○須於中午十二時以前交出，否則就等著替你收屍等語，使己○○心生畏懼，而生危害於安全。庚○○、戊○○、乙○○等人並記下己○○使
    用之0000000000號行動電話號碼，於同日上午十時許，由庚○○駕駛
    己○○所有上開自小客車搭載戊○○及己○○至臺中市○○路與十甲路口附近，
    命己○○五分鐘後才可將雙眼膠帶拿掉，事後由乙○○駕駛庚○○所有之自小客
    車將庚○○、戊○○二人接回庚○○住處休息，共計剝奪己○○之行動自由約九
    小時三十分許。而己○○返回後，旋向老闆丙○○調借二百八十萬元，另加自己
    所有之四萬元，總計湊得二百八十四萬元，於同日下午一時許，戊○○以行動電
    話聯繫己○○詢問是否備妥款項，己○○答稱因時間不及，只準備二百八十四萬
    元。戊○○即指示己○○將該款項攜至臺中市○○街「新天地餐廳」後方停車場
    ，以電話遙控命令己○○將所駕駛之自小客車車門全部打開，以便確認僅己○○
    一人前往後，再指示己○○沿著臺中市○○○街指定路線前往臺中市○○路○段
    與臺中縣太平市交界處死巷，將該款項置於後行李箱上，命己○○雙手抱頭，蹲
    在車子前方，戊○○則在庚○○住處陽台監視，確認一切安全後，由庚○○騎乘
    前向丁○○借得之ＶＰＤ－八五八號機車，頭戴安全帽搭載乙○○前往取款得手
    ，嗣庚○○、戊○○、乙○○、壬○○等人將所取得之款項各分得五十萬元，丁○○部分由庚○○代為保管，其餘三十四萬元另由庚○○獨得。嗣於八十九年五
    月二十二日上午十時許，庚○○又打己○○之行動電話，要脅交付尾款，否則要
    找己○○見面，己○○甚為恐懼，乃報警偵辦，經警調閱己○○上開行動電話通
    聯記錄比對後，發現持有0000000000號行動電話之庚○○等人涉嫌，
    乃於八十九年六月二十八日上午九時三十分許，持搜索票至臺中縣太平市○○○
    路一三二巷九號五樓查獲庚○○，並扣得渠等供犯罪所用之草圖一張。復於同日
    下午三時三十分許，持搜索票至臺中縣霧峰鄉○○路三八巷九號查獲戊○○，並
    於同路四十二號二樓內查獲戊○○寄藏之上開具殺傷力之制式霰彈長槍（槍枝管
    制編號0000000000號）、美國SMITH&WESSON廠製915型制式口徑9mm半
    自動手槍壹枝（槍枝管制編號0000000000號）、彈匣捌個、制式口徑
    12GAUGE之霰彈十二顆（嗣經試射三顆）、制式口徑9mm半自動手槍用子彈七十八
    顆（嗣經試射三顆）、制式口徑7.62mm半自動手槍用子彈一百八十五顆等物。
三、案經臺中市警察局第一分局報請臺灣臺中地方法院檢察署檢察官偵查起訴。
    理  由
一、訊之被告戊○○坦承未經許可寄藏上開制式手槍、子彈，亦與被告庚○○均坦承
    持上開制式手槍、子彈等物剝奪己○○之行動自由及恐嚇取財，被告丁○○則矢
    口否認右揭犯行，辯稱：伊並未與戊○○、庚○○共同限制己○○之行動自由及
    恐嚇取財，庚○○說要找綽號小熊（即己○○）談事情，伊始簡略畫己○○住處
    相關位置草圖交給庚○○，伊不知其真正目的為何，而觀案發後，戊○○、庚○○等人均逃匿躲避逮捕，伊仍正常上班作息，亦未分得錢財，可知伊並未參與犯
    案云云。惟查：被告庚○○、戊○○於警訊及偵審中供述係由被告丁○○提議以
    刮刮樂集團成員即綽號小熊之己○○為作案對象，並繪製己○○住處、辦公室及
    其使用車輛車號之草圖供犯罪之用等語（見臺灣臺中地方法院檢察署八十九年度
    偵字第一０七二一號卷第七頁、第一三頁反面、第六四頁反面、第七四頁反面至
    第七六頁、第一三０頁反面筆錄、本院卷第一八頁反面、第一九頁、第五九頁、
    第六０頁、第一四六頁、第二七六頁筆錄及第二四一頁被告庚○○之答辯說明狀
    內所載）。被告丁○○亦不否認扣案之草圖（見同上偵查卷第一二四頁）為其所
    繪，觀該草圖內載有「小熊」字樣，並繪製「小熊」住處等相關位置圖，參以被
    告庚○○、戊○○均供稱並不認識己○○，被害人己○○亦證稱案發前僅認識被
    告丁○○而已，並不認識被告庚○○、戊○○等語（見本院卷第一０四頁筆錄）
    ，則被告庚○○既與己○○並不相識，自無被告丁○○所辯：庚○○因要找綽號
    小熊（即己○○）談事情，伊始簡略畫其住處相關位置草圖交給庚○○等情事，
    且苟非被告丁○○稱有人被刮刮樂集團所騙，而提議以己○○作案目標，被告戊○○、庚○○又豈會無故逕以素不相識之己○○為犯案對象；另按被告丁○○供
    稱與被告庚○○、戊○○均無仇隙（見本院卷第二五一頁筆錄），衡情被告庚○○、戊○○應無誣指被告丁○○共同參與右揭犯行之理。是被告丁○○上開所辯
    ，顯係事後卸責之詞，不足採信。此外，右揭事實二之犯行，亦據被害人己○○
    及證人丙○○於警訊及本院訊問時證述在卷，並有被告戊○○寄藏之上開槍、彈
    扣案可稽，而該槍、彈經送鑑驗結果，其中霰彈長槍一枝，係口徑12GAUGE 霰彈
    槍，機械性能良好，具殺傷力；制式九０手槍一枝，係美國 SMITH&WESSON 廠製
    915型制式口徑9mm半自動手槍，槍管內具五條右旋來復線，機械性能良好，具殺
    傷力；而霰彈十二顆，均係制式口徑12GAUGE 之霰彈，經採樣三顆試射，可擊發
    ，具殺傷力，而制式子彈二百六十三顆，其中七十八顆均係制式口徑9mm 半自動
    手槍用子彈，經採樣試射三顆，可擊發，具殺傷力，另一百八十五顆均係制式口
    徑7.62mm半自動手槍用子彈，亦具殺傷力等情，此有內政部警政署刑事警察局八
    十九年七月十三日刑鑑字第八四九九四號鑑驗通知書附卷可稽。是本件事證明確
    ，被告等右揭犯行均堪認定。
二、按被告戊○○於右揭時、地，受綽號「阿平」之不詳姓名成年男子之委託代為保
    管上開均具殺傷力之制式手槍、子彈，而未經許可予以寄藏之犯行，係犯槍砲彈
    藥刀械管制條例第七條第四項之未經許可寄藏手槍罪、同條例第十二條第四項之
    未經許可寄藏子彈罪，公訴人雖未論及被告戊○○此寄藏手槍、子彈之犯行，惟
    因此與已起訴成罪之未經許可持有手槍、子彈罪間，有實質上一罪關係，本院自
    得併予審理，合先敘明。而被告戊○○、庚○○、丁○○等人右揭剝奪己○○之
    行動自由及恐嚇取財之犯行，係犯刑法第三百零二條第一項之剝奪他人行動自由
    罪、同法第三百四十六條第一項之恐嚇取財罪。被告庚○○為達剝奪己○○之行
    動自由及恐嚇取財之目的，而與被告戊○○以未經許可持有之上開美國 SMITH &
    WESSON廠製915型制式口徑9mm半自動手槍及制式子彈為之之犯行，另犯槍砲彈藥
    刀械管制條例第七條第四項之未經許可持有手槍罪、同條例第十二條第四項之未
    經許可持有子彈罪。被告戊○○以寄藏之意思而持有上開制式手槍、子彈，其持
    有上開制式手槍、子彈之行為，係其上開寄藏行為之當然結果，不再論以未經許
    可持有制式手槍、子彈罪。被告庚○○與戊○○、乙○○就右揭持有上開 美 國
    SMITH&WESSON廠製915型制式口徑9mm半自動手槍、制式子彈之犯行，及被告庚○○、戊○○、丁○○與乙○○、壬○○就右揭剝奪己○○之行動自由及恐嚇取財
    之犯行，有犯意之聯絡及行為之分擔，均為共同正犯。被告戊○○同時寄藏上開
    制式手槍、子彈，及被告庚○○同時持有上開制式手槍、子彈，均為想像競合犯
    ，被告戊○○應從一重之未經許可寄藏手槍罪處斷，被告庚○○應從一重之未經
    許可持有手槍罪處斷。被告戊○○、庚○○、丁○○右揭剝奪他人行動自由及恐
    嚇取財罪間，有方法結果牽連犯之裁判上一罪關係，均應從一重之恐嚇取財罪處
    斷。又被告戊○○所犯上開未經許可寄藏手槍及恐嚇取財罪間，犯意各別，犯罪
    構成要件亦不相同，應分論併罰，公訴人認係牽連犯，尚有未洽，而被告庚○○
    所犯上開未經許可持有手槍及恐嚇取財罪間，有方法結果牽連犯之裁判上一罪關
    係，應從一重之未經許可持有手槍罪處斷。另查被告戊○○曾於八十三年間因違
    反肅清煙毒條例等案件，經本院判處應執行有期徒刑三年二月，嗣經臺灣高等法
    院臺中分院判決上訴駁回確定，並於八十六年九月五日執行完畢。被告丁○○曾
    於八十六年間因賭博案件，經本院判處有期徒刑三月確定，嗣於八十七年二月九
    日易科罰金執行完畢，此有臺灣高等法院被告全國前案紀錄表及臺灣臺中地方法
    院檢察署刑案資料查註紀錄表在卷可稽，渠等於五年內再犯本件有期徒刑以上刑
    之各罪，均為累犯，應各加重其刑。爰分別審酌被告等之品行、犯罪之動機、目
    的、手段、所生之危害非輕及被告戊○○、庚○○於犯罪後均坦承犯行，態度良
    好，被告丁○○仍否認犯行等一切情狀，各量處如主文所示之刑，並就被告戊○○、庚○○所處罰金刑部分，均諭知易服勞役之折算標準，另就被告戊○○部分
    定其應執行刑及就其罰金刑部分諭知易服勞役之折算標準，以示懲儆。而因公訴
    人誤認被告戊○○所犯上開應併合處罰之未經許可持有手槍及恐嚇取財之二罪，
    有方法結果之牽連關係，而僅對之從輕求處有期徒刑六年，即有未洽；又被告丁○○因未親自實行妨害自由，亦尚未分得錢財，故公訴人對之具體求刑有期徒刑
    三年，尚嫌過重。另按被告戊○○、庚○○為達妨害自由及恐嚇取財之目的，竟
    持均具殺傷力之上開制式手槍、子彈為之，顯已嚴重危及社會治安，爰考量渠等
    行為之嚴重性、所表現之危險性、行為人未來行為之期待性，應有預防矯治其社
    會危險性之必要，爰均依槍砲彈藥刀械管制條例第十九條第一項之規定諭知渠等
    均於刑之執行完畢或赦免後，令入勞動場所強制工作三年。
三、扣案之制式霰彈長槍一枝（槍枝管制編號0000000000號)、美國SMITH
    &WESSON廠製915型制式口徑9mm 半自動手槍一枝（槍枝管制編號0000000
    000號）及制式口徑12GAUGE之霰彈九顆、制式口徑9mm半自動手槍用子彈七十
    五顆、制式口徑7.62mm半自動手槍用子彈一百八十五顆（另含彈匣八個），均具
    殺傷力而屬違禁物，均應依刑法第三十八條第一項第一款之規定宣告沒收。另扣
    案之草圖一張，係被告戊○○、庚○○、丁○○等人所有供犯罪所用之物，爰依
    刑法第三十八條第一項第二款之規定宣告沒收。至於另被查 扣 之 制 式 口 徑
    12GAUGE之霰彈及制式口徑9mm半自動手槍用子彈各三顆，業經鑑驗試射，依現狀
    已無殺傷力，亦有上開鑑驗通知書可稽，爰均不予宣告沒收；又扣案之0000
    000000號、0000000000號行動電話分係案外人岑健美、吳繼盛
    所有，有遠傳電信股份有限公司、臺灣大哥大股份有限公司上開電話客戶基本資
    料附卷可稽，均非屬被告等人所有，而案外人林志威、吳繼盛、黃正武、巫永煌
    、劉宗賢等人之身分證，均核與本案無關，另被告戊○○、庚○○等人持以將己○○雙手反綁及矇住雙眼之膠帶，因未扣案，形體不明，為免執行困難，亦均不
    予宣告沒收。
四、公訴意旨另以被告戊○○、庚○○與乙○○共同未經許可持有具殺傷力之仿COLT
    廠半自動手槍製造之金屬玩具手槍更換土造金屬槍管之改造手槍一枝（槍枝管制
    編號0000000000號），而認渠等另犯槍砲彈藥刀械管制條例第十一條
    第四項之未經許可持有具殺傷力之改造手槍罪等語。惟按被告戊○○、庚○○等
    人持有上開槍枝是否構成犯罪，應以渠等持有時之槍枝確可供發射金屬或子彈而
    具有殺傷力為斷。查上開槍枝被查扣時，已因鏽蝕致無法正常操作，須經拆解除
    鏽後，始機械性能良好，此有上開鑑驗通知書附卷可憑，是依查扣現狀以觀，該
    槍枝並不具可發射金屬或子彈之功能，又無積極證據證明被告戊○○、庚○○等
    人曾持該槍枝射擊，是尚不足以認定該槍枝於渠等持有時確具殺傷力，即不能證
    明渠等此部分之犯罪，原應就此為無罪之諭知，惟因公訴人認此與右揭已起訴成
    罪之未經許持有制式手槍罪間，有想像競合犯之裁判上一罪關係，爰不另為無罪
    之諭知。而該槍枝雖供被告戊○○、庚○○持以剝奪己○○之行動自由及恐嚇取
    財之用，惟因該槍枝與扣案之擦槍工具一組，均係綽號「阿平」者所有，亦均不
    予宣告沒收，附此敘明。
五、被告乙○○、壬○○現均通緝中，俟渠等到案後，再行審結。
據上論斷，應依刑事訴訟法第二百九十九條第一項前段，槍砲彈藥刀械管制條例第七
條第四項、第十二條第四項、第十九條第一項，刑法第十一條前段第二十八條、第
三百零二條第一項、第三百四十六條第一項、第五十五條、第四十七條、第五十一條
第五款、第四十二條第三項、第三十八條第一項第一款、第二款，罰金罰鍰提高標準
條例第二條，判決如主文。
本案經檢察官甲○○到庭執行職務。
中    華    民    國      八十九      年      十二    月      七        日
                              臺灣臺中地方法院刑事第一庭
                                      法  官  王  國  棟
右正本證明與原本無異
如不服本判決，應於判決送達後十日內向本院提出上訴狀（須附繕本），上訴於
臺灣高等法院臺中分院
                                      書記官
中    華    民    國      八十九      年      十二    月      八        日
附錄本案論罪科刑法條全文
槍砲彈藥刀械管制條例第七條第四項：
未經許可，持有、寄藏或意圖販賣而陳列第一項所列槍砲、彈藥者，處五年以上有期
徒刑，併科新台幣一千萬元以下罰金。
槍砲彈藥刀械管制條例第十二條第四項：
未經許可，持有、寄藏或意圖販賣而陳列子彈者，處五年以下有期徒刑，併科新台幣
三百萬元以下罰金。
刑法第三百零二條第一項：
私行拘禁或以其他非法方法，剝奪人之行動自由者，處五年以下有期徒刑、拘役或三
百元以下罰金。
刑法第三百四十六條第一項：
意圖為自己或第三人不法之所有，以恐嚇使人將本人或第三人之物交付者，處六月以
上五年以下有期徒刑，得併科一千元以下罰金。


司法院資訊處製作；財團法人民間司法改革基金會備份。
